【裁判字號】    97,訴,57
【裁判日期】    970505
【裁判案由】    違反槍砲彈藥刀械管制條例
【裁判全文】
臺灣花蓮地方法院刑事判決                97年度訴字第57號
公  訴  人  臺灣花蓮地方法院檢察署檢察官
被      告  甲○○
指定辯護人  蔡雲卿律師
上列被告因違反槍砲彈藥刀械管制條例案件，經檢察官提起公訴
（96年度偵字第3979號），本院判決如下：
    主  文
甲○○未經許可，持有可發射金屬具有殺傷力之空氣長槍，處有
期徒刑壹年拾月，併科罰金新臺幣伍萬元，罰金如易服勞役，以
新臺幣壹仟元折算壹日。緩刑貳年。扣案之仿ＳＰ100 型空氣長
槍壹支（附有狙擊鏡壹個，槍枝管制編號0000000000）、6mm 鋼
彈珠壹盒、6mm 尖彈頭壹包、大空氣瓶貳瓶、置放上揭空氣長槍
之槍械攜行袋壹只均沒收。
    事  實
一、甲○○明知具殺傷力之槍枝為管制物品，未經中央主管機關
    許可，不得任意持有，竟基於持有具殺傷力槍枝之犯意，於
    民國93年7 月間某日，在花蓮縣玉里鎮○○路上，見某年籍
    姓名不詳之男子駕駛自小貨車兜售槍枝，即以新臺幣3萬7千
    元之價格，向該男子購買具殺傷力之仿ＳＰ100 型之空氣長
    槍1支（附有狙擊鏡1個，槍枝管制編號0000000000）、供射
    擊上揭空氣長槍之6mm鋼彈珠1盒、6mm尖彈頭1包、大空氣瓶
    2瓶、置放上揭空氣長槍之槍械攜行袋1只及不具殺傷力之仿
    PPK空氣短槍1支（槍枝管制編號0000000000）、槍管1 支、
    供射擊上揭空氣短槍之4.5mm鋼彈珠l盒、小空氣瓶5 瓶、放
    置上揭空氣短槍之槍械攜行袋1 只等物，而自該時起即持有
    之。嗣警於96年9月1日上午9 時20分許，持搜索票在其花蓮
    市○○○街120巷6號住處查獲，並扣得上揭槍枝、鋼彈珠、
    氣瓶及槍械攜行袋等物，始查悉上情。
二、案經行政院海岸巡防署海洋巡防總局第六（花蓮）海巡隊移
    送臺灣花蓮地方法院檢察署檢察官偵查起訴。
    理  由
一、訊據被告甲○○固坦承於上揭時地，伊未經許可，持有上揭
    扣案物乙情不諱，惟矢口否認有何違反槍砲彈藥刀械管制條
    例犯行，辯稱：伊係布農族原住民，伊購買上揭扣案物本欲
    贈與伊父親上山狩獵用，惟因伊夫告知持有上揭槍枝係違法
    行為，伊始將上揭槍枝置放住處而持有，故伊之行為應符合
    槍砲彈藥刀械管制條例第20條第1 項不適用刑罰之規定云云
    。指定辯護人則為被告辯護稱：槍砲彈藥刀械管制條例第20
    條第1 項規定之精神，乃為具體落實原住民族之文化權，蓋
    「狩獵」是原住民早期生活文化，然現今該文化已日漸式微
    ，因此，許多原住民並無製造獵槍技術，或自行製造獵槍未
    若空氣長槍容易使用，故原住民為傳承狩獵文化，疏以殺傷
    力不大之空氣長槍替代，應屬情有可原，況狩獵工具應與時
    俱進，始可喚起年輕原住民對狩獵文化之興趣云云，惟查：
  (一)上揭事實，業據被告於警詢、偵查中及本院審理時均坦承不
    諱，核與證人林漢彬於警詢（被告及辯護人對證人林漢彬於
    警詢中之陳述，皆表示對證據能力無意見，且均未於言詞辯
    論終結前聲明異議，經本院審酌該言詞陳述作成時之情況，
    並無不適當之情形，依刑事訴訟法第159條之5第1項、第2項
    之規定，上揭證人警詢之陳述具有證據能力）之證述相符，
    並有經警查獲之仿ＳＰ100型之空氣長槍 1支（附有狙擊鏡1
    個，槍枝管制編號0000000000）、供射擊上揭空氣長槍之6m
    m鋼彈珠1盒、6mm尖彈頭1包、大氣瓶2 瓶、置放上揭空氣長
    槍之槍械攜行袋1只扣案及照片8幀在卷可資佐證。又上揭扣
    案之空氣長槍、空氣短槍、大空氣瓶2 瓶、6mm鋼彈珠、6mm
    尖彈頭經送內政部警政署刑事警察局以檢視法、性能檢驗法
    、動能測試法鑑定結果，認為：「一、送鑑空氣長槍1 支（
    槍枝管制編號0000000000），認係氣體動力式槍枝，以外接
    高壓鋼瓶內氣體為發射動力，經以金屬彈丸測試3 次，其中
    彈丸（直徑6.0mm、重量0.88g）最大發射速度為173公尺/秒
    ，計算其動能為13焦耳，換算其單位面積動能為46焦耳/ 平
    方公分；二、送鑑大空氣瓶2 瓶，認均係外接式高壓氣體鋼
    瓶；三、送鑑鋼珠1 包（按依鑑定照片所示，此鋼珠包含扣
    案之6mm鋼彈珠及6mm尖彈頭），認均係金屬彈丸；四、送鑑
    空氣短槍1 支（槍枝管制編號0000000000），認係氣體動力
    式槍枝，以小型高壓氣體鋼瓶內氣體為發射動力，經以金屬
    彈丸測試3 次，其中彈丸（直徑4.5mm、重量0.38g）最大發
    射速度為86公尺/秒，計算其動能為1.4焦耳，換算其單位面
    積動能為8.8焦耳/平方公分。」，有該局96年9 月29日刑鑑
    字第0960140593號槍彈鑑定書1 份在卷可稽，又依內政部警
    政署刑事警察局對活豬作射擊測試結果，彈丸單位面積動能
    達24焦耳/ 平方公分，則足以穿入豬隻皮肉層；依日本科學
    警察研究所之研究結果，彈丸單位面積動能達20焦耳/ 平方
    公分，則足以穿入人體皮肉層，此亦有該局提供殺傷力之相
    關數據附於上開槍彈鑑定書內可供參照，而上揭扣案之空氣
    長槍，經鑑定機構試射3次，其中如以彈丸（直徑6.0mm、重
    量0.88g）測試，其最大發射速度為173公尺/ 秒，計算其動
    能為13焦耳，換算其單位面積動能為46焦耳/ 平方公分，已
    超過24焦耳/ 平方公分，顯足以穿入人體皮肉層，應認具殺
    傷力無訛，而內政部警政署刑事警察局亦同此認定，有該局
    96年10月29日刑鑑字第096159393號函1紙在卷可憑，是被告
    自白應與事實相符，而可採信。至扣案之仿PPK空氣短槍1支
    ，以上開殺傷力之相關數據判斷，顯不具殺傷力，則被告持
    有上揭空氣短槍自非法所不許，附此說明。
  (二)被告及辯護人雖以前詞置辯，惟槍砲彈藥刀械管制條例之制
    訂目的，係為管制槍砲、彈藥、刀械，以維護社會秩序、保
    障人民生命、財產安全。至立法者雖為貫徹憲法增修條文第
    10條第11項：「國家肯定多元文化，並積極維護發展原住民
    族語言及文化」之精神，並欲落實保障原住民原有生活及文
    化習慣之政策下，修正槍砲彈藥刀械管制條例第20條第1 項
    ，明定「原住民未經許可，製造、運輸或持有自製之獵槍..
    .，供作生活工具之用者，處新臺幣2萬元以下罰鍰，本條例
    有關刑罰之規定，不適用之」，亦即原住民未經許可，持有
    自製之獵槍，供作生活工具之用者，僅處以行政罰，而予以
    除罪化。然該條項規定與槍砲彈藥刀械管制條例制訂目的相
    較，可知該條項顯屬例外規定，依例外規定應從嚴解釋之法
    理，對於該條項之除罪化要件，則須從嚴解釋。是以，該條
    項所謂「供作生活工具之用者」，自應限縮於「供持有自製
    獵槍之原住民自己作為生活工具之用者」始足當之。查被告
    係在診所擔任醫生助理一職，其持有本件扣案具殺傷力之空
    氣長槍並非供其自身使用，而係欲贈與其父上山狩獵，然其
    父未曾使用過槍枝，亦未央其贈與槍枝等情，業據被告供承
    在卷，則被告持有上揭空氣長槍既非供自身作為生活工具，
    揆諸上揭說明，被告即不能援引上揭條例第20條第1 項規定
    ，而不適用刑罰處罰。況據被告所供，其父根本未曾使用過
    槍枝，亦未央其贈與槍枝，又被告父親生重病，須被告照料
    乙情，亦有被告提出之休學證明書1 紙在卷可參，則被告明
    知其父從未使用槍枝，且在生重病之狀況下，卻仍贈與其父
    槍枝上山狩獵，顯違常情，是被告辯稱上揭空氣長槍係欲贈
    與其父狩獵云云，顯屬無稽，應係被告飾卸之詞而已，從而
    辯護人上揭辯護意旨，亦屬無據。綜上所述，本案事證已臻
    明確，被告犯行堪以認定，應予依法論科。
二、查被告持有上揭空氣長槍之時間，始自93年7 月間某日，迄
    96年9月1日為警查獲時止，其間槍砲彈藥刀械管制條例及刑
    法均曾大幅修正，惟因持有槍枝之犯行，係屬行為繼續，而
    應適用行為終了時之法律，是本件自應適用現行槍砲彈藥刀
    械管制條例及刑法之規定，不生新舊法比較問題。核被告所
    為，係犯槍砲彈藥刀械管制條例第8條第4項之未經許可持有
    其他可發射金屬具有殺傷力之空氣長槍罪。被告雖未經許可
    持有上揭空氣長槍，行為可議，然其因思慮不週、不諳法律
    而持有槍枝，且依卷內資料亦查無其持槍欲供犯罪之用，危
    害社會治安程度尚非重大，本院認如量以最低度之法定本刑
    3 年以上有期徒刑，尚嫌過重，在客觀上足以引起一般同情
    ，顯可憫恕，爰依刑法第59條之規定酌減其刑。爰審酌被告
    任意持有具殺傷力之空氣長槍，對社會具有潛在危險性，威
    脅社會秩序及人民之生命、身體安全，惟念被告尚無將之為
    不法使用，暨其並無前科，素行尚佳及犯罪後始終坦承犯行
    ，態度良好等一切情狀，量處如主文所示之刑，並就併科罰
    金部分諭知易服勞役之標準，以示懲儆。又查被告前未曾因
    故意犯罪受有期徒刑以上刑之宣告，有臺灣高等法院被告前
    案紀錄表乙份在卷可稽，其因一時失慮致罹刑典，犯後認罪
    且深具悔意，其經此科刑教訓後，當知警惕而無再犯之虞，
    又被告自94年10月1 日起即在花蓮宏卿診所擔任醫生助理一
    職迄今，有該診所服務證明書1 紙在卷可佐，可見被告有穩
    定工作，再者，被告父親生重病，須被告照料乙情，已如上
    述，則被告如受刑之執行，其工作恐因此中斷，進而影響其
    家庭，從而本院認被告所宣告之刑，以暫不執行為適當，爰
    併宣告緩刑2年，用勵自新。扣案之仿ＳＰ100型之空氣長槍
    1支（附有狙擊鏡1個，槍枝管制編號0000000000），為非經
    主管機關許可不得持有之物，係屬違禁物，應依刑法第38條
    第1項第1款之規定宣告沒收；另扣案供射擊上揭空氣長槍之
    6mm鋼彈珠1盒、6mm尖彈頭1包、大空氣瓶2 瓶、置放上揭空
    氣長槍之槍械攜行袋1 只，均為被告所有，且皆供本案犯罪
    所用之物，爰依同條項第2 款之規定宣告沒收，至另扣案不
    具殺傷力之仿PPK空氣短槍 1支（槍枝管制編號0000000000）
    、槍管1支、供射擊上揭空氣短槍之4.5mm鋼彈珠l 盒、小空
    空氣瓶5瓶、放置上揭短槍之槍械攜行袋1只等物，既均非屬
    違禁物，又非供本件犯罪所用之物，自無庸諭知沒收，併此
    敘明。
據上論斷，應依刑事訴訟法第299條第1項前段，槍砲彈藥刀械管
制條例第8條第4項，刑法第11條前段、第59條、第42條第3 項、
第74條第1項第1款、第38條第1項第1款、第2 款，判決如主文。
本案經檢察官張立中到庭執行職務
中    華    民    國    97    年    5     月    5     日
                  刑事第二庭  審判長法官  林碧玲
                                  法  官  林恒祺
                                  法  官  吳韻馨
上列正本證明與原本無異。
如對本判決不服，應於送達後10日內，向本院提出上訴狀。
（上訴狀應記載具體上訴理由並應抄附繕本）
中    華    民    國    97    年    5     月    6     日
                                  書記官
附錄本判決論罪之法律條文：
槍砲彈藥刀械管制條例第8條：
未經許可，製造、販賣或運輸鋼筆槍、瓦斯槍、麻醉槍、獵槍、
空氣槍或第4條第1項第 1款所定其他可發射金屬或子彈具有殺傷
力之各式槍砲者，處無期徒刑或5年以上有期徒刑，併科新臺幣1
千萬元以下罰金。
未經許可，轉讓、出租或出借前項所列槍枝者，處 5 年以上有期
徒刑，併科新臺幣 1 千萬元以下罰金。
意圖供自己或他人犯罪之用，而犯前二項之罪者，處無期徒刑或
 7 年以上有期徒刑，併科新臺幣 1 千萬元以下罰金。
未經許可，持有、寄藏或意圖販賣而陳列第 1 項所列槍枝者，處
 3年以上10年以下有期徒刑，併科新臺幣700萬元以下罰金。
第 1 項至第 3 項之未遂犯罰之。


司法院資訊處製作；財團法人民間司法改革基金會備份。
